【裁判字號】    89,上易,169
【裁判日期】    890224
【裁判案由】    竊盜
【裁判全文】
臺灣高等法院臺南分院刑事判決        八十九年度上易字第一六九號  Ａ
      上  訴  人
      即  被  告  乙  ○  ○
右上訴人因竊盜案件，不服臺灣雲林地方法院八十八年度易字第一○八二號中華民國
八十八年十二月二日第一審判決（起訴案號：臺灣雲林地方法院檢察署八十八年度偵
字第五六四三號），提起上訴，本院判決如左：
      主      文
原判決撤銷。
乙○○於夜間侵入住宅竊盜，未遂，處有期徒刑拾月。
扣案萬能鑰匙貳支、手電筒壹把均沒收。
      事      實
一、乙○○意圖為自己不法之所有，於民國八十八年十一月一日夜間零時五十分許，
    見雲林縣古坑鄉草嶺村頂內湖八十七號九二一地震災民甲○○（該員與其母同戶
    共居房屋，於九二一地震時遭震毀，經判定為全倒，係屬緊急命令法第十一條第
    二項所規定災民）住處大門未鎖，認有機可乘，乃持手電筒一把及萬能鑰匙二支
    侵入，著手竊取甲○○所有財物，於翻弄臥室財物之際，驚醒甲○○，經甲○○
    報警查獲而未遂，並扣得竊盜犯罪所用手電筒一只及供竊盜犯罪預備所用萬能鑰
    匙二支。
二、案經甲○○訴請雲林縣警察局斗南分局移送臺灣雲林地方法院檢察署檢察官偵查
    起訴。
      理      由
一、訊據上訴人即被告乙○○雖供承有於右揭時地被警查獲之事實，惟矢口否認有竊
    盜之犯行，辯稱：伊駕車經過該處，因見告訴人甲○○住處玻璃被打破，乃進入
    查看有否人行竊，扣案物品乃鐵線，伊用供剔牙，非萬能鑰匙等語。
二、惟查右揭事實業據告訴人甲○○於警訊中指訴綦詳，並有被竊現場彩色照片二幀
    以及被告乙○○竊盜犯罪所用手電筒一只及供竊盜犯罪預備所用萬能鑰匙二支扣
    案足資佐證。又被告乙○○於案發時係持手電筒進入告訴人甲○○住宅右側第一
    間臥室翻箱倒櫃，吵醒告訴人甲○○，經告訴人甲○○報警當場逮獲，業經告訴
    人甲○○指陳甚詳，被告乙○○亦供認有進入告訴人甲○○住宅內（詳警卷第二
    頁正面最末行至背面第一行）。其次參以本件發生於八十八年十一月一日凌晨零
    時五十分許，正值九二一大地震發生後，且告訴人甲○○住處位於地震災區，深
    恐餘震發生，為便於奪門而逃，大門因而未予上鎖，亦據告訴人甲○○於警訊中
    證述甚詳。而被告乙○○復曾於八十年間犯竊盜罪，經嘉義地方法院判處有期徒
    刑三月確定，已於八十三年四月廿八日執行完畢，有本院被告全國前案紀錄表足
    按，且案發時既然居住於嘉義縣阿里山鄉豐山村石鼓盤八十六號，何以深宵時分
    未在家中休息，竟駕車遠至雲林縣古坑鄉草嶺村頂內湖災區，豈非啟人疑竇？又
    被告乙○○於原審法院始則辯稱：伊駕車經過該處，因天冷下車於該處屋角睡覺
    ，並未行竊云云（詳原審卷第十八頁正面），嗣於本院審理中復辯稱：伊駕車經
    過該處，因見告訴人甲○○住處玻璃被打破，乃進入查看有否人行竊云云，足證
    其前後所辯，反覆不一，難資採信。案發時屬深宵時刻，被告乙○○何以不選擇
    在家中休息，竟至告訴人甲○○住處屋角睡覺？又目前轎車均有冷暖氣設備，被
    告乙○○不在暖氣轎車內休息，而選擇在告訴人甲○○住處屋角睡覺？殊與常情
    有悖。何況亦與告訴人甲○○證稱：案發時被告乙○○已持手電筒，進入其住宅
    右側第一間臥室，翻箱倒櫃，吵醒告訴人甲○○，經告訴人甲○○報警當場逮獲
    等語，嚴重牴觸，其無可採，要毋待言。
三、次查雲林縣古坑鄉草嶺村地區，於八十八年九月二十一日嚴重地震後，業經政府
    宣布列入地震災區，告訴人甲○○住宅於該次地震遭震毀，經判定為全倒，有雲
    林縣古坑鄉草嶺村村長出具之受災證明書乙紙附卷足憑，當地住家玻璃縱有破裂
    ，乃地震所致，亦屬正常，何勞被告乙○○進入查看？縱令被告乙○○懷疑有人
    行竊，即應向當地轄區警方報案，且被告乙○○與告訴人甲○○亦非親故，更未
    徵得告訴人甲○○同意，豈能於深宵時刻持手電筒，進入告訴人甲○○住宅，任
    意翻箱倒櫃？此誠難以合理解釋。至於被告乙○○雖另辯稱：扣案萬能鑰匙二支
    ，乃其平日供剔牙鐵線云云。惟經本院調取該項證物，當庭勘驗結果，該萬能鑰
    匙乃以鐵絲磨製而成，並繫以鑰匙圈，自屬預備供行竊所用，極臻明確。何況一
    般人剔牙，恒使用竹製牙籤，用畢即行丟棄，既便易復合乎衛生原則，並無重複
    使用其所謂鐵質牙籤之理。足證被告乙○○該部分所辯，顯係飾卸刑責之詞，亦
    無可採。故被告乙○○竊盜犯行，事證明確，堪以認定。
四、核被告乙○○所為，係犯刑法第三百二十一條第一項第一款、第二項於夜間侵入
    住宅竊盜未遂罪。被告乙○○雖已著手於竊盜行為之實施，惟尚未發生竊盜結果
    前，即經告訴人甲○○報警逮獲，其行為仍止於未遂階段，爰依刑法第二十六條
    前段規定按既遂犯之刑減輕之。又告訴人甲○○乃九二一地震災民，業如前述，
    應依緊急命令法第十一條第二項、第三項加重其刑，並依法先加後減。
五、原審予以論罪科刑，固非無見；惟查扣案萬能鑰匙二支，經本院調取該項證物，
    當庭勘驗結果，僅屬鐵絲簡易磨製而成，且長度甚短，質地亦非堅硬，無法作為
    攻擊之用，尚難認為兇器。原審疏未詳察，遽認為可供兇器使用，顯有未妥。被
    告上訴意旨，指摘原判決不當，固無可取，惟原判決既有可議，自屬無可維持，
    自應由本院撤銷改判。爰審酌被告乙○○素行不端，侵入地震災民之住所行竊，
    雖未竊得財物即被逮獲，然其行為潛在之危險性實難估量，對災民居家生活所生
    之危害亦不可謂不大，且其犯罪後，一再飾詞狡辯，以及其犯罪動機、目的、手
    段及犯罪後態度與所生危害等一切情狀，量處有期徒刑十月。扣案手電筒乙把，
    乃被告乙○○行竊時所持用工具，萬能鑰匙二支則係供竊盜犯罪預備之用，俱屬
    該被告所有，業據其供明在卷，依法均應宣告沒收。
據上論斷，應依刑事訴訟法第三百六十九條第一項前段、第三百六十四條、第二百九
十九條第一項前段、刑法第三百二十一條第一項第一款、第二項、第二十六條前段、
第三十八條第一項第二款、緊急命令法第十一條第二項、第三項，判決如主文。
本案經檢察官劉欽銘到庭執行職務。
中    華    民    國      八十九      年      二      月      二十四    日
                                  臺灣高等法院臺南分院刑事第六庭
                                      審判長法官  林    金    村
                                            法官  黃    壽    燕
                                            法官  茆    臺    雲
右正本證明與原本無異。
不得上訴。
                                      法院書記官  吳    銘    添
中    華    民    國      八十九      年      二      月      二十九    日
附錄：本判決論罪科刑法條
刑法第三百二十一條：
犯竊盜罪而有左列情形之一者，處六月以上五年以下有期徒刑：
一、於夜間侵入住宅或有人居住之建築物、船艦，或隱匿其內而犯之者。
前項之未遂犯罰之。


司法院資訊處製作；財團法人民間司法改革基金會備份。
